臺灣高雄地方法院刑事判決　　　　　　　　　　　　　九十一年度交自字第一四號
　　自　訴　人　丙○○
　　代　理　人　郭憲彰律師
　　被　　　告　甲○○
右列被告因公共危險案件，經自訴人提起自訴，本院判決如左：
    主  文
甲○○無罪。
    理  由
一、自訴意旨略以：被告甲○○係鼎運通運股份有限公司之大貨車司機，於民國九十
    年五月二十六日二十一時二十五分許，駕駛曳引車，沿高雄市○○路由南往北方
    向行駛，途經該路與中安路岔路口，涉有燈號管制之岔路口欲右轉，竟未遵守交
    通號誌，於路燈禁止右轉時，違規右轉，既疏於注意，適有同方向，被害人郭信
    南所騎乘重機車，因被告突然右轉，伊閃避不及，攔腰撞上被告駕駛之曳引車，
    而致被害人郭信南人車到地，受有胸骨骨折，氣胸傷害送醫不治而死亡，被告於
    案發之後，非但對立即停車，對被害人加以救護，反而加速逃離現場，然因被告
    肇事時，被害人之機車卡在被告駕駛之曳引車後輪下，至車輪無法越過該機車，
    而在地下拖行達百公尺，並因摩擦起火，經路人示警阻止後，始將被告攔下，因
    認被告涉有刑法第一百八十五條之四駕駛動力交通工具肇事致人受傷逃逸罪嫌。
二、按犯罪事實應依證據認定之，無證據不得推定其犯罪事實；又不能證明被告犯罪
    者，應諭知無罪之判決，刑事訴訟法第一百五十四條、第三百零一條第一項前段
    分別定有明文。再認定被告有罪之事實，應憑證據，如未能發現相當之證據，或
    證據不足以證明，自不能以推測或擬制之方法，以為裁判之基礎；且認定犯罪事
    實所憑之證據，其為訴訟上之證明，須達於通常一般人均不致有所懷疑，而得確
    信其為真實之程度者，始得據為有罪之認定，倘其證明尚未達到此一程度而有合
    理之懷疑存在時，尚難為有罪之認定基礎；苟積極證據不足以為不利於被告事實
    之認定，即應為有利於被告之認定，更不必有何有利之證據（最高法院三十年上
    字第八一六號、四十年台上字第八六號、七十六年台上字第四九八六號判例參照
    ）。
三、刑法第一百八十五條之四規定：駕駛動力交通工具肇事，致人死傷而逃逸者，處
    六月以上五年以下有期徒刑。本條之立法意旨，係在處罰明知肇事致人死傷而未
    盡救護之責及企圖脫免責任之人，則行為人如欲論以該條罪責，必須行為人客
    觀上有駕駛動力交通工具肇事，致人死傷而未留在現場處理即離去之行為；行
    為人主觀上對其駕駛動力交通工具肇事致人死傷之事實有所認知或合理之懷疑。
四、自訴人認被告甲○○涉犯肇事逃逸罪嫌，無非係以被告肇事後，未停留現場，反
    加速逃逸，嗣經路人示警後始停車等情。訊據被告堅決否認有何肇事逃逸之犯行
    ，辯稱：「我是從中山路要右轉中安路，我當時是覺得車子怪怪的，沒有聽到擦
    撞聲，我轉彎到中安路快車道後，約過壹佰公尺將車子停在機車道旁，我原本就
    打算將車子停住，後來我有聽到路人告訴我發生車禍，我就趕快下車」、「：：
    ：我先打一一九，沒有人接，我就叫路人幫我打一一九，我有請證人乙○○幫我
    打救護車及公司：：：」等語（見本院九十一年九月三十日訊問筆錄）。經查：
（一）據現場目擊證人乙○○於本院審理時證稱：「（當日情形？）當日我是開在被
      告的正後方，開到中山路要右轉中安路時，中山路要紅燈我們才可以右轉，我
      們到時紅燈已經亮了，我們就右轉，被害人車速過快，有稍微往中安路方向閃
      躲，可是還是沒有辦法停住，就撞到被告車後面的板架，被害人的機車是卡在
      被告車後面板架的前輪，被害人是直接倒地，機車有往前拖行，之後機車就著
      火，我在車上有聽到碰撞聲，因為我在車內所以不是聽的很大聲：：：被告下
      車後，我也馬上下車，被告就馬上去看傷者，並叫我打電話叫救護車：：：」
      等語（見本院九十一年九月三十日訊問筆錄），是依證人乙○○之證詞，本件
      車禍發生後，被告確有委託證人乙○○打電話救助被害人，佐以另據證人李耀
      宏即到場處理之員警證稱：「（在現場的時候，肇事者是否有提到他後面的司
      機可以作證？）印象中他有提到：：：」等語（見本院九十年度交訴字第一六
      一號九十一年七月四日訊問筆錄），足徵證人乙○○當時應確有在現場，否則
      被告應不會立即向員警表明有證人可以作證，是證人乙○○之證詞，應非不可
      採信。另據高雄市政府警察局前鎮分局九十年十二月三十一日高市警前分刑字
      第二０七八六號函：「主旨：有關查明本轄九十年五月二十六日二十一時二十
      五分死亡車禍報案人乙案，經查報案人為肇事者甲○○本人」等語，依上開函
      文及證人乙○○之證詞，既然被告當時有主動報案，並有委請證人乙○○打電
      話報警，實難認被告有肇事逃逸之故意。
（二）自訴人稱被告肇事後，係因被害人之機車卡在被告駕駛之曳引車後輪下，至車
      輪無法越過該機車，而在地下拖行達百公尺，並因摩擦起火，被告始停車，而
      認被告應有肇事逃逸之行為及故意云云。然被告所駕駛之車輛係曳引車，屬車
      身較長之車輛，且被告當時右轉後係行駛於中安路快車道上，縱認被告當時已
      知悉發生車禍，然肇事路段為車流量相當大之路段且當時亦非離峰交通之時間
      ，而被告所駕駛之車輛為大型車輛又係行駛於快車道上，其為免妨礙交通，而
      將車輛行駛至中安路慢車道上停住，尚合情理，故難以被告未即時停車，即認
      被告有肇事逃逸之故意。
（三）又被告係因路人示警後始停車，若被告肇事後有意加速逃逸，豈會停車？綜合
      被告於路人示警後隨即停車並救助被害人等情以觀，顯見被告雖感覺到車子發
      生碰撞，但不知碰撞之原因，亦未發現有人受傷，否則若知悉有人倒地不起，
      在有意逃免責任下，當不會停車查看，且會加速逃逸，鳴放喇叭、閃大燈之行
      為亦難以阻止有意逃逸之犯意。是主觀上尚難認被告已認知其駕駛動力交通工
      具肇事致人死傷之事實，揆諸前開說明，被告應無肇事逃逸之犯行甚明。此外
      ，復查無其他積極證據足證被告有何上開犯行，不能證明其犯罪，依法應為無
      罪之諭知。
據上論斷，應依刑事訴訟法第三百四十三條、第三百條零一條第一項，判決如主文。
中      華      民      國    九十一    年    十一    月    二十六      日
                                    臺灣高雄地方法院交通法庭
                                        審判長法  官  吳永宋
                                              法  官  林家賢
                                              法  官  張茹棻
右正本證明與原本無異。
如不服本判決，應於判決送達後十日內，向本院提出上訴狀。
                                              書記官  李忠霖
中      華      民      國    九十一    年    十一    月    二十六      日
